臺灣基隆地方法院刑事判決　　　　　　　　　　　　　　九十一年度自字第三九號
　　自　訴　人　正琪交通有限公司
　　法定代理人　林詮錄
　　自訴代理人　丁○○
　　被　　　告　乙○○
右列被告因侵占等案件，經自訴人提起自訴，本院判決如左：
    主      文
乙○○無罪。
    理      由
一、自訴意旨略以：緣同案被告丙○○（業經本院通緝在案）於民國九十一年一月二
    日向自訴人正琪交通有限公司承租車號３Ｃ─五六一號營業小客車乙輛作為計程
    車營業之用，雙方約定每日租金新臺幣（下同）六百元，每五日繳交一次，並由
同案被告甲○○（業經本院通緝在案）擔任保證人，自訴人乃將上開小客車交予
    同案被告丙○○使用。詎自訴人竟於九十一年三月十四日接獲被告乙○○所經營
    之千順當舖來電表示，前揭車輛已於九十一年一月十日典當與千順當舖等語，自
    訴人雖曾於九十一年三月十四日前往千順當舖協商，然未達成協議，因認被告乙○○涉有刑法第三百三十五條第一項之侵占罪嫌云云。
二、按犯罪事實應依證據認定之，無證據不得推定其犯罪事實；又不能證明被告犯罪
    者，應諭知無罪之判決，刑事訴訟法第一百五十四條、第三百零一條第一項分別
    定有明文。復按刑事訴訟法所謂認定犯罪事實之證據，係指足以認定被告確有犯
    罪行為之積極證據而言，苟積極證據不足為不利於被告事實之認定時，即應為有
    利於被告之認定，更不必有何有利之證據（最高法院二十九年上字第三一０五號
    、三十年上字八一六號判例可資參照）；且刑法上侵占罪之構成，須行為人客觀
    上先有法律或契約上之原因持有他人之物而易持有為所有，主觀上則有變易其原
    來之持有意思而為不法所有之意思（最高法院六十八年臺上字第三一四六號判例
    可資參照）。
三、自訴人正琪交通有限公司認被告乙○○涉犯本件侵占犯行，無非係以自訴人曾接
    獲通知，得知前揭汽車業經典當與被告所營之千順當舖；再者，自訴人亦曾與姓
    名、年籍不詳綽號「阿忠」、「明仔」之成年男子齊聚千順當舖商談車輛回贖之
    相關事宜，足認千順當舖負責人即被告乙○○確涉犯本起侵占犯行等情詞為其論
    據，並舉臺北市政府營利事業登記證、臺北市計程車客運駕駛人自備車輛參與經
    營契約書等件以為證。訊據被告乙○○堅詞否認有何侵占犯行，辯稱：伊僅係千
    順當舖之名義負責人，而非實際負責人，況且，前揭車輛並未經典當於千順當舖
    ，是伊自無自訴人所指之侵占犯行等語。
四、經查：
  (一)自訴人雖曾於九十一年五月二十三日具狀向本院表示撤回自訴，然自訴人自訴被
    告之犯罪事實，並非告訴乃論之罪，是本件自訴自屬無從撤回，合先敘明。
  (二)按刑法第三百三十五條第一項所規範之侵占罪，必行為人對於自己持有之他人所
    有物，無法律上權利，而將之視為自己所有物，並逕為所有人之行為；申言之，
    本罪之構成，必行為人就他人之物具有持有關係，而於此持有他人所有物之狀態
    下，將其主觀上「變易持有為所有」之心態予以客觀化於外部，始足當之。易言
    之，刑法上所謂之侵占罪，以被侵占之物先有法律或契約上之原因在其持有中者
    為限，否則，則無成立刑法侵占罪之餘地。查自訴人因與同案被告丙○○間之契
    約關係，而將前揭車輛交付同案被告丙○○使用之事實，業據自訴代理人丁○○
    於本院調查時陳述在卷，且有自訴人提出之臺北市計乘車客運駕駛人自備車輛參
    與經營契約書乙紙在卷可憑，堪認本件之持有關係乃存在於自訴人及同案被告丙○○之間，而非存在於自訴人及被告乙○○之間。是縱同案被告丙○○、甲○○
    於取得自訴人交付之車輛後，確有將前揭車輛典當與被告所營千順當舖之事實，
    然此與被告乙○○是否涉犯侵占犯行，要屬二事，從而，自訴人徒執前詞為由而
    驟指被告乙○○涉犯本起侵占犯行，即屬無據。
五、綜上研析，被告乙○○既非刑法第三百三十五條第一項之侵占罪所欲規範之主體
    ，則不論前揭車輛究否業經典當於千順當舖，皆無由律被告乙○○以侵占罪責。
    此外，復查無其他積極證據足認被告乙○○確有自訴人所指之侵占犯行，揆諸前
    揭說明，自應為被告無罪之諭知，以昭審慎。
六、同案被告丙○○、甲○○二人迭經合法傳喚而未按期到庭應訊，自應俟緝獲後，
    另行審結，併此指明。
據上論斷，應依刑事訴訟法第三百四十三條、第三百零一條第一項，判決如主文。
中      華      民      國      九十一    年      九    月      十三    日
                                臺灣基隆地方法院刑事第三庭
                                    審判長  法  官  陳志祥
                                            法  官
                                            法  官  王慧惠
右正本證明與原本無異。
對於本件判決如有不服，應於收受送達後十日內，向本院提出上訴書狀，上訴於臺灣
高等法院，並按他造當事人之人數附具繕本。
                                            書記官  陳俊德
中      華      民      國      九十一    年      九    月      十七    日
